臺灣板橋地方法院交通事件裁定　　　　　　　　　　 九十年度交聲字第一一三○?
　　原處分機關　交通部公路局臺北區監理所板橋監理站
　　受處分人即
　　異　議　人　乙○○
右列受處分人因違反道路交通管理處罰條例案件，對於交通部公路局臺北區監理所板
橋監理站九十年十一月二十日板監五字第裁四一─Ｃ00000000號處分（原舉
發案號：臺北縣警察局北縣警交字第Ｃ00000000號），聲明異議，本院裁定
如左：
    主  文
原處分撤銷。
乙○○不罰。
    理  由
一、原處分意旨略以：異議人即受處分人乙○○所有之車牌號碼ＱＩＺ─九一六號輕
    型機車於民國九十年八月二十八日晚上七時四十分許，在臺北縣板橋市○○路○
    段人行道禁止臨時停車處所停車，經臺北縣警察局海山分局舉發，乃依道路交通
    管理處罰條例第五十六條第一項第一款裁處罰鍰新臺幣（下同）六百元，異議人
    辯稱：伊所有之前揭機車係合法停放在原規劃有停車標線之停車格，伊停車時確
    實是看到地上劃有停車格才停，卻遭拖吊及裁處罰鍰，殊難甘服等語。
二、按「標誌、標線、號誌之設置目的，在於提供車輛駕駛人及行人有關道路路況之
    警告、禁制、指示等資訊，以便利行旅及促進交通安全。」、「標誌、標線、號
    誌之設置、養護及號誌之運轉，由主管機關依其管轄辦理之。」、「本規則所稱
    主管機關，指公路主管機關、市區道路主管機關及警察機關。」、「道路與交通
    狀況有變更時，應增設必要之標誌、標線、號誌，並將不必要之標誌、標線、號
    誌同時清除。」、「標誌、標線、號誌應經常維護，保持清晰完整及有效性能。
    」、「標線依其型態原則上分類如左：一  線條以實現或虛線標繪於路面或緣石
    上，用以管制交通者，原則上區分如左：(三)白實線設於路側者，作為車輛停放線
    。」、道路交通標誌標線號誌設置規則第二條、第四條第一項、第五條、第六條
    第二項、第七條及第一百四十九條第一項第三款分別定有明文，又「人民違反法
    律上之義務而應受行政罰之行為，法律無特別規定時，雖不以出於故意為必要，
    仍須以過失為其責任條件。但應受行政罰之行為，僅須違反禁止規定或作為義務
    ，而不以發生損害或危險為其要件者，推定為有過失，於行為人不能舉證證明自
    己無過失時，即應受處罰。」司法院大法官會議解釋第二百七十五號解釋參照。
    經查：
  (一)證人即本件取締交通違規員警臺北縣警察局海山分局交通分隊隊員甲○○到庭結
    證稱：「異議人是在九十年八月二十八日下午七點四十分違規停車，被我們拖吊
    到元和拖吊場（板橋市○○路○段六○八巷底），異議人在九十年九月五日至拖
    吊場取車，．．」、「拖吊現場其實本來就是公車停車站不能停車，但當時還沒
    有設捷運站地上確實畫有停車格，現在已經沒有停車格已經塗消了，正常的停車
    格是以畫白線燒錄的方式在地上劃線，所以停車格在路面會突起，而我們去拖吊
    當時突起的停車格已被刮除，現場看非常明顯已經沒有突起格，我覺得除非把地
    上磁磚拿起否則若只刮除突起的停車格，在磁磚上仍然會留下白色的停車格痕跡
    。」（見本院九十年十二月二十日訊問筆錄），是依其證言，舉發單位於前述時
    、地拖吊異議人所有前揭機車當時，地面上雖已無凸起之停車格，然仍留有白色
    的停車格痕跡。
  (二)又本件異議人違規停車遭拖吊地點原規劃有停車標線，後因交通需要該標線已由
    規劃單位臺北縣交通局塗銷並刮除等情，有臺北縣警察局海山分局九十年十月二
    十五日海警交裁字第二六二三七號函影本在卷可據，另依採證相片所示，異議人
    所有前揭機車遭舉發單位拖吊當時，地面上亦確實留有白色停車格之痕跡，有臺
    北縣警察局海山分局九十一年一月十七日九一海警交裁字第三三四七六號函所附
    本件違規採證相片一張可佐，是行政機關既因交通需要，認有塗銷停車格之必要
    ，參諸前揭條文及解釋意旨，即應由主管機關負責清除，且該清除應達於清晰完
    整，使車輛駕駛人得以明瞭道路路況之指示資訊而達便利行旅及促進交通安全之
    目的，本件舉發機關於拖吊異議人前述機車時，地面上仍留存有白色停車標線，
    已如前述，則異議人前揭辯稱係見地面上畫有白實線，始停車於該處，即非無據
    ，而堪採信，其因而停車於該處之行為，尚難認其有何過失可言，從而要難認異
    議人於前述時地停放上開機車時，有何違反道路交通管理處罰條例第五十六條第
    一項第一款規定之違規情形，原處分機關未予詳查，遽予裁罰，尚有未洽，本件
    異議為有理由，原處分應予撤銷，另諭知異議人不罰。
三、據上論結，應依道路交通案件處理辦法第二十條，裁定如主文。
中      華      民      國    九十一    年     三     月         四     日
                                    臺灣板橋地方法院交通法庭
                                        法  官  陳明偉
右正本證明與原本無異
如不服本裁定應於送達後五日內向本院提出抗告狀
                                        書記官  呂妍旻
中      華      民      國  九十一    年     三     月         四     日
